【裁判字號】    91,交自緝,1
【裁判日期】    920422
【裁判案由】    過失傷害
【裁判全文】
臺灣高雄地方法院刑事判決                        九十一年度交自緝字第一號
    自  訴  人  丙○○
    自  訴  人  丁○○○
    共      同
    自訴代理人  己○○
    被      告  乙○○
右列被告因業務過失傷害案件，經自訴人提起自訴，甲○判決如左：
    主  文
乙○○從事業務之人，因業務上之過失傷害人，處拘役伍拾伍日，如易科罰金，以參
佰元折算壹日。
    事  實
一、乙○○領有小型車普通駕駛執照，平日以送貨為業，並駕駛自用小貨車載送電動
    玩具機台到指定之地點，是駕駛自用小貨車係其附隨業務。於民國九十年八月二
    十四日下午三時許，其駕駛ＸＫ─八九四三號自用小貨車沿高雄縣大寮鄉○村○○路○段產業道路前由南往北行駛，途經光明一路與鳳林二路〔同係產業道路〕
    無號誌交叉路口處，本應減速慢行、作隨時停車準備，並注意車輛行駛時，駕駛
    人應注意車前狀況，隨時採取必要之安全措施，以避免危險事故之發生，又在未
    劃分幹支線道之無號誌交叉路口處，與同為直行車，其左方車疏未注意讓右方車
    先行，而當時天氣晴朗，視距良好，道路舖有柏油，路況正常，且依其智識、能
    力亦無不能注意之情事，於通過上開交岔路口時未留意車輛，適同一時、地，丙○○騎駕車牌號碼ＨＲ九─一三二號重型機車後載其妻丁○○○女，沿鳳林二路
    由東往西方向行駛，亦應注意車前狀況，隨時採取必要之安全措施，同疏於注意
    減速慢行、作隨時停車準備，致乙○○自用小貨車之右車頭擦撞到機車左側車身
    處，丙○○因之卡在自小貨車保險桿處、丁○○○女摔出車外，二人因而倒地，
    丙○○受有頭部外傷、頭皮裂傷、左足第三、第四趾趾骨壓傷併第四趾開放性骨
    折等傷害，丁○○○女受有左胸挫傷併第四到八根肋骨骨折、兩側肱骨閉鎖性骨
    折、右恥骨閉鎖性骨折、兩手部挫擦傷、右足背挫擦傷等傷害。乙○○於車禍發
    生後，即下車察看，通知救車前來並停留於現場靜候調查，迨警員黃松春到場詢
    問肇事之人，尚未發覺其肇事而為自首並接受裁判。
二、案經自訴人丙○○、丁○○○女提起自訴。
    理  由
一、右揭犯罪事實業據被告乙○○於警訊中及甲○審理時坦承於右揭時、地肇事車禍
    ，並致自訴人丙○○、丁○○○女二人受有傷害等情不諱，並據自訴人丙○○及
    丁○○○女二人指訴綦詳，復有林園分局昭明派出所偵訊筆錄一份、高雄縣警察
    局道路交通事故調查報告表一紙、現場照片三幀、重仁骨科醫院及聖諾瑟醫院診
    斷證明書各二份等資料附卷可稽。按車輛行駛時，駕駛人應注意車前狀況，隨時
    採取必要之安全措施，在無號誌之交叉路口處，應注意減速慢行，作隨時停車準
    備，又在未劃分幹支線道，如同為直行車者，其左方車應讓右方車先行，道路交
    通安全規則第九十四條第三項、第九十三條第三款、第一百零二條第二款分別定
    有明文。被告既考領有普通小型車駕駛執照，前揭規定自應知悉，且亦為其應注
    意並能注意之義務，又依道路交通事故調查報告表所載及現場照片所示，肇事當
    時天候晴，柏油路面乾燥無缺陷，視距良好，並為被告供承在卷，依被告智識、
    能力並無不能注意之情事，詎被告於通過交叉路口時竟疏未注意車前狀況，即貿
    然前進，疏未注意減速慢行，作隨時停車準備，又在無號誌交叉路口未劃分幹支
    線道，其為左方車竟未讓右方車先行，肇致本件車禍，被告顯有過失。本件經送
    台灣省高澎屏區車輛行車事故鑑定委員會鑑定結果，亦同認被告係左方車未讓右
    方車先行，為肇事原因，而自訴人則未減速注意車前狀況，有該鑑定委員會高屏
    澎鑑字第九二００二二號鑑定意見書一份在卷可稽；又自訴二人確因本件車禍受
    有前開之傷害，有重仁骨科醫院及聖諾瑟醫院診斷證明書各二份附卷足憑，是被
    告之過失犯行與自訴二人所受傷害間，顯有相當因果關係。雖自訴人丙○○騎乘
    機車亦疏未注意車前狀況並減速慢行，隨時採取必要之安全措施，然仍不能因自
    訴人丙○○之過失，而解免被告之罪責。綜上所述，被告之自白經查既與事實相
    符，自得採為論科之依據，本案罪證已臻明確，被告犯行洵堪認定。
二、按刑法上所謂之業務，係指以反覆同種類之行為為目的之社會活動而言，申言之
    ，係指個人基於其社會地位繼續反覆所執行之事務，其主要部分之業務固不待論
    ，即為完成主要業務所附隨之準備工作與輔助事務，亦應包括在內。本件被告職
    業是送貨員，駕駛上開自用小貨車係為送貨至老闆〔即車主戊○○〕指定地點，
    屬個人基於其社會生活上之地位而反覆執行事務，揆諸前揭說明，被告為從事駕
    駛業務之人，因之，本於此地位之駕車行為，應認其係業務之範圍，故被告駕駛
    自用小貨車，致自訴二人受有如事實欄所示之傷害，核渠所為，係犯刑法第二百
    八十四條第二項前段之業務過失傷害罪。被告一行為同時致丙○○、丁○○○女
    受有傷害，係為同種之想像競合犯，應依刑法第五十五條之規定論以一罪。又被
    告於肇事後，留在事故現場，主動向處理事故之員警坦承渠為肇事者等情，業據
    證人黃松春於甲○審理中到庭結證屬實，為對未發覺之犯罪自首而接受裁判，應
    依刑法第六十二條前段之規定減輕其刑。爰審酌被告未注意車前狀況，就本件道
    路交通事故之發生，顯有過失，且迄今尚未與自訴二人達成和解〔被告雖有意與
    自訴人和解，惟因自訴人堅持被告須賠償新台幣二十萬元，被告無法接受亦無力
    負擔，致未能達成民事和解〕，惟自訴人丙○○就本件道路交通事故之發生亦與
    有過失，並非全然為被告之過失所致被害人之傷害，及其犯後坦承犯行態度良好
    等一切情狀，酌情量處如主文所示之刑，並諭知易科罰金之折算標準。末就被告
    雖未曾受有期徒刑以上刑之宣告，有臺灣高雄地方法院檢察署刑案資料查註紀錄
    表及臺灣高等法院被告全國前案紀錄表各乙份在卷可按，然被告迄今仍未與自訴
    人就民事賠償部分達成和解，亦未取得自訴人之宥恕，尚難認有何暫不執行其宣
    告刑為適當之理由，附此敘明。
據上論斷，應依刑事訴訟法第三百四十三條、第二百九十九條第一項前段，刑法第二
百八十四條第二項前段、第六十二條前段、第五十五條、第四十一條第一項，罰金罰
鍰提高標準條例第一條前段、第二條，判決如主文。
中      華      民      國    九十二    年      四      月    二十二    日
                                      臺灣高雄地方法院交通法庭
                                          法  官  陳  銘  珠
右正本證明與原本無異。
如不服本判決，應於判決送達後十日內，向甲○提出上訴狀。
                                          書記官  謝  群  育
中      華      民      國    九十二    年      四      月    二十二    日
參考法條：
中華民國刑法第二百八十四條
 (過失傷害罪)
因過失傷害人者，處六月以下有期徒刑、拘役或五百元以下罰金，致重傷者，處一年
以下有期徒刑、拘役或五百元以下罰金。
從事業務之人，因業務上之過失傷害人者，處一年以下有期徒刑、拘役或一千元以下
罰金，致重傷者，處三年以下有期徒刑、拘役或二千元以下罰金。


司法院資訊處製作；財團法人民間司法改革基金會備份。
